【裁判字號】    89,上訴,3081
【裁判日期】    891205
【裁判案由】    妨害自由等
【裁判全文】
臺灣高等法院刑事判決                          八十九年度上訴字第三八一號
    上  訴  人
    即  被  告  甲○○
    選任辯護人  李志男
右上訴人因妨害自由等案件，不服臺灣臺北地方法院八十九年度訴字第九二七號，中
華民國八十九年八月十一日第一審判決（起訴案號：臺灣臺北地方法院檢察署八十九
年度偵字第一一二六○號）提起上訴，本院判決如左：
    主  文
原判決撤銷。
甲○○連續意圖營利，供給賭博場所，累犯，處有期徒刑肆月；又共同意圖為自己不
法之所有，以恐嚇使人將本人之物交付，未遂，累犯，處有期徒刑伍月。應執行有期
徒刑捌月。
    事  實
一、甲○○曾因竊佔案件，於民國八十五年間經臺灣臺北地方法院判處有期徒刑五月
    ，上訴後經本院駁回確定，於民國八十六年五月十六日執行完畢，猶不知悔悟。
    意圖營利，基於概括之概括犯意，先於八十九年三月三日下午，提供臺北縣新店
    市○○街三號五樓房屋作為賭博場所，先後邀集丁○○、吳培英、陳碧鳳、姚竹
    君及其他人，以麻將牌賭博財物，甲○○則從中抽頭營利，約定抽頭方式為每四
    圈牌抽頭新台幣（下同）六百元，若五人賭博，則每五圈抽頭八百元營利。因甲○○懷疑丁○○、吳培英、陳碧鳳等人聯合詐賭，其於八十九年三月五日得悉丁○○、吳培英、陳碧鳳要前來賭博，乃先行邀綽號「黑仔或翁仔」之乙○○（四
    十三年七月十九日生，未據起訴）前來，再度提供臺北縣新店市○○街三號五樓
    房屋作為賭博場所，丁○○與吳培英、陳碧鳳、姚竹君於當日下午三時許到達，
    惟吳培英、陳碧鳳先行離去並未參與賭博，丁○○、姚竹君留下與丙○○、乙○○，以麻將牌賭博財物，甲○○亦從中抽頭營利（抽頭情形如前所述），賭玩不
    久，丁○○表示不玩了，姚竹君並打電話給吳培英，吳培英即與陳碧鳳一同前往
    該址，甲○○、乙○○及六不詳姓名之成年人（均年約二十多歲），竟另行共同
    意圖為自己不法之所有，基於傷害、剝奪人之行動自由、恐嚇取財之犯意聯絡，
    在上開賭博場所，先推由乙○○動手毆打丁○○一巴掌，並以椅子丟擲丁○○，
    致丁○○受有左上眼皮瘀血腫、雙側手肘前方瘀青之傷害，再由甲○○要其中三
    不詳姓名者將門鎖上，並看守門口，不許丁○○、吳培英、陳碧鳳離開，其間並
    推由其中一不詳姓名者揮動菜刀質問丁○○是否有詐賭，甲○○則恐嚇丁○○、
    吳培英、陳碧鳳稱：「我專程叫他（黑仔）來打你（丁○○）」、「拿五十萬元
    出來，否則要把你們帶到山上埋起來」等語，乙○○亦於一旁附合稱：「要將你
    們帶到山上」等語，恐嚇丁○○、吳培英、陳碧鳳。丁○○、吳培英、陳碧鳳因
    被鎖於屋內無法自由離去，被剝奪行動自由達一小時餘。嗣因乙○○提及道上兄
    弟事，欲施壓於丁○○、王培英、陳碧鳳，謂認識綽號「烏鴉」者，適綽號「烏
    鴉」者為吳培英之兄，吳培英乃以電話欲聯絡其兄到場，乙○○及其他不詳姓名
    者見情勢不妙，乃各自散去，丁○○、吳培英、陳碧鳳始得自由離去。甲○○、
    乙○○及六名不詳姓名者恐嚇取財犯行，亦告未遂。
二、案經丁○○訴由臺灣臺北地方法院檢察署檢察官偵查起訴。
    理  由
一、訊據上訴人被告甲○○矢口否認有右開犯行，辯稱：伊僅提供住處供人打麻將消
    遣，並未抽頭，乙○○有無打丁○○時，伊不知道，伊適於四樓帶小孩，並未在
    五樓現場，並不了解丁○○與乙○○之紛爭，未出言恐嚇丁○○、吳培英、陳碧
    鳳要其交出五十萬元，亦無妨害其等之行動自由云云。
二、經查：
（一）賭博部分：
      被告於本院八十九年十一月二十八日審判時坦承於八十九年三月三日、同年月
      五日提供臺北縣新店市○○街三號五樓房屋作為賭博場所之事實，雖否認有抽
      頭營利，惟被告提供上開房屋作為賭博場所，確有抽頭，業據八十九年三月三
      日參與賭博之吳培英於檢察官偵查中證述明確（見偵查卷第二十一頁反面、原
      審卷第二十九頁）；於八十九年三月三日、同年月五日均有參與賭博之丁○○
      於檢察官偵查中、原審及本院審理中證述被告每四圈牌抽頭六百元，若五人賭
      博，則抽頭八百元營利等情綦詳（見偵查卷第二十一頁反面、原審卷第二十五
      頁、本院八十九年十一月二十八日審判筆錄），且互核相符，被告所辯係卸責
      之詞，不足採信。其意圖營利，供給賭博場所場所之犯行，堪以認定。
（二）傷害、妨害自由、恐嚇取財未遂部分：
    被告否認有前揭傷害、妨害自由、恐嚇取財未遂之犯行，惟查被告如何與乙○○
    及其他六名不詳姓名成年人，基於共同犯罪意思聯絡，先推由乙○○以告訴人丁○○詐賭為由，出手毆打告訴人，且由其中一人揮動菜刀，並由被告命人鎖上大
    門，恐嚇告訴人丁○○、吳培英與陳碧鳳拿出五十萬元，否則不得離去，剝奪其
    等行動自由之事實，迭據告訴人於檢察官偵查、原審及本院審理中指訴綦詳，並
    經證人吳培英於檢察官偵查中中及原審證述明確，其證述內容核與告訴人指訴情
    節相符，告訴人因之受傷並有板橋中興醫院診斷證明書一紙附於偵查卷第五頁足
    稽。被告於原審審理中更坦承懷疑告訴人等人先前曾聯合詐賭等情（見原審卷第
    三十二頁），顯然其與綽號「黑仔」之乙○○及其他六名不詳姓名者，早已有犯
    意之聯絡，因懷疑告訴人等聯合詐賭而為恐嚇取財之犯行，否則焉得於瞬間即能
    邀集如此多人到場參與，而對告訴人及吳培英與陳碧鳳施壓，被告所辯無非卸責
    之詞，不足採信。證人乙○○於本院調查時雖證稱：「我早上九時多去找甲○○
    之女婿聊天，有四位小姐找我打牌，因甲○○叫我「翁仔」，她們叫我「黑仔」
    。打至「東風」時我叫她們不要講話，她們不高興，就吵起來摔牌」；「她們還
    在吵我就先走，新店分局就在正對面，她們可去報案。我未打丁○○一巴掌亦未
    拿椅子丟她，只是將牌子推來推去。」，「爭吵十五分鐘後我就離開回宜蘭，未
    叫她拿出五十萬元，亦未說帶去山上埋起來，未關一個多小時。」；「（是否懷
    疑丁○○詐賭）無，牌是她們自己要打的，我只說為何打至東風就不打了。」云
    云。惟告訴人當庭指認乙○○即係打伊之綽號「黑仔」之人，並堅指乙○○確有
    打伊（見本院八十九年十一月十六日訊問筆錄）。則乙○○所述顯係迴護被告及
    推卸自己責任之詞，不足採信。事證明確，被告此部分犯行，亦堪認定。被告雖
    懷疑告訴人詐賭，但告訴人否認有詐賭情事，且賭博輸贏不大，被告竟與乙○○
    及六名不詳姓名者恐嚇告訴人要交出五十萬元，則被告顯有不法所有之恐嚇取財
    意圖。又傷害、妨害自由、恐嚇取財犯行之實施，分由各共犯分工，被告自應負
    其共同正犯責任。證人丙○○於本院八十九年十月十九日訊問時雖證稱：被告沒
    有恐嚇告訴人，伊聽到帶告訴人去賭之陳碧鳳叫告訴人將所贏之賭金還給人家，
    打牌時門本來就鎖著，鄰居圍過來看，談論時耗了一個多小時云云；證人即被告
    之女兒戊○○於本院八十九年十一月十六日訊問時證稱：「我在家，我在樓下聽
    到打牌爭吵聲就上四樓頂看，未看到誰打人，未聽說拿出五十萬元，門本來就關
    著未鎖，她們在裏面談話」云云，均係迴護被告之詞，不足為被告有利之認定，
    至被告提出作為賭博場所即五樓大門照片一張，由照片顯示大門有內門及鐵門可
    以上鎖，此照片亦不足為被告有利之證據。
三、核被告意圖營利，供給賭博場所予人賭博之行為，係犯刑法第二百六十八條之意
    圖營利，供給賭博場所罪，且其先後二次提供賭博場所犯行，時間緊接，觸犯構
    成要件相同之罪名，顯係基於概括之犯意反覆為之，為連續犯，應以一罪論，並
    加重其刑。公訴人雖認被告有聚眾行為，但依卷內資料，並無何證據認該場所係
    開放性賭場，得由不特定多數人自由進出賭博，尚難認係聚眾賭博；又公訴人雖
    僅就被告於八十九年三月五日提供賭博場所之行為起訴，未就八十九年三月三日
    提供賭博場所之部分起訴，但該部分與起訴部分有連續犯裁判上一罪之關係，為
    起訴效力所及，本院自應併予審判，附此敘明。又被告共同傷害告訴人，向告訴
    人、吳培英、陳碧鳳恐嚇交出五十萬元未遂，並妨害其等自由離去之行為。係犯
    刑法第二百七十七條第一項之傷害罪、第三百零二條第一項之妨害自由罪、第三
    百四十六條第三項、第一項之恐嚇取財未遂罪。恐嚇取財未遂部分公訴人認係犯
    刑法第三百零五條之恐嚇危害安全罪，容有未當，起訴法條爰予變更。其以一恐
    嚇取財末遂犯行、一妨害自由犯行分別侵害告訴人、吳培英、陳碧鳳三人之法益
    ，為想像競合犯，均應從一重處斷。被告所犯傷害罪、恐嚇取財未遂、妨害自由
    三罪，與乙○○及其他六名不詳姓名之成年人間，有犯意聯絡、行為分擔，均為
    共同正犯，且三罪間有方法結果之牽連關係，應從一重之刑法第三百四十六條第
    三項、第一項恐嚇取財罪未遂處斷。公訴人認上開三罪與被告所犯刑法第二百六
    十八條之賭博罪亦有方法結果之牽連關係，爰請從一重處斷等詞。惟按「刑法上
    之牽連犯，係指行為者意念中祇欲犯某罪，而其實施犯罪之方法，或其實施犯罪
    之結果，觸犯行為人目的行為以外之其他罪名而言。牽連犯的數行為間，有無方
    法或結果行為與目的行為之牽連關係存在，並應參酌行為時客觀的事實以為決定
    ，亦即在客觀上認其方法或結果行為，與犯罪之目的行為，有不可分離之直接密
    切關係，始克成立。」（最高法院七十九年臺上字第五四七號判例參照）。本件
    被告所犯賭博罪與嗣後所犯傷害、妨害自由、恐嚇取財未遂三罪，後者係另行起
    意，顯與前者所犯賭博罪無方法結果之牽連犯關係，應予分別論罪併合處罰，合
    予敘明。恐嚇取財行為係屬未遂，應依刑法第二十六條前段，減輕其刑。被告曾
    因竊佔案件，於民國八十五年間經臺灣臺北地方法院判處有期徒刑五月，上訴後
    經本院駁回確定，於民國八十六年五月十六日執行完畢，有臺灣高等法院檢察署
    刑案紀錄簡覆表附卷可稽，五年以內再犯有期徒刑以上之本案賭博、恐嚇取財未
    遂二罪，為累犯，均應加重其刑，並就恐嚇取財未遂部分，予以先加後減之。
四、原審予以論罪科刑，固非無見。惟查（一）原判決認定被告係提供臺北縣新店市
    ○○街三號四樓房屋作為賭博場所，惟查實係提供臺北縣新店市○○街三號五樓
    房屋作為賭博場所，此迭據被告供明及於八十九年三月三日、同年月五日均有參
    與賭博之丁○○陳明，（二）並無證據證明被告於八十九年三月四日提供臺北縣
    新店市○○街三號五樓（原判決誤為四樓）房屋作為賭博場所（該部分檢察官亦
    未起訴），原審以連續犯裁判上一罪關係，併予審判，亦有未合。（三）被告意
    圖營利，供給賭博場所，係犯刑法第二百六十八條之罪，原判決於理由二雖引用
    該法條，但於「據上論斷」中則引用刑法第二百六十六條前段（附錄論罪科刑法
    條亦為刑法第二百六十六條前段），顯不一致。（四）被告共犯傷害、妨害自由
    、恐嚇取財未遂之犯行之地點，係在臺北縣新店市○○街三號五樓，原判決亦誤
    為臺北縣新店市○○街三號四樓，且未能就綽號「黑仔」之真實姓名循線查明，
    尚有未洽。被告上訴意旨仍執前詞否認犯罪，雖無理由，然原判決既有上述可議
    之處，自應由本院撤銷改判。爰審酌被告品行不佳、其犯罪之動機、目的、手段
    、所得之利益，提供場所供人賭博，抽頭營利，本即危害善良風俗，更因懷疑參
    與賭博者有詐賭行為，邀眾恐嚇取財，雖屬未遂，惟已影響社會治安，犯罪後亦
    未承認犯行等一切情狀，就其所犯賭博、恐嚇取財未遂二罪分別量處如主文第二
    項所示之刑，並定其應執行之刑。
據上論斷，應依刑事訴訟法第三百六十九條第一項前段、第三百六十四條、第二百九
十九條第一項前段、第三百條，刑法第二十八條、第二百六十八條、第二百七十七條
第一項、第三百零二條第一項、第三百四十六條第三項、第一項、第五十六條、第五
十五條、第二十六條前段、第四十七條、第五十一條第五款，罰金罰鍰提高標準條例
第一條前段，判決如主文。
本案經檢察官郭文東到庭執行職務。
中    華    民    國    八十九    年      十二      月        五        日
                              臺灣高等法院刑事第三庭
                                  審判長法  官  張  連  財
                                        法  官  張  傳  栗
                                        法  官  李  英  勇
恐嚇取財未遂部分如不服本判決應於收受送達後十日內向本院提出上訴書狀，其未敘
述上訴之理由者並得於提起上訴後十日內向本院補提理由書（均須按他造當事人之人
數附繕本）。
賭博部分不得上訴。
                                      書記官    倪  淑  芳
中    華    民    國    八十九    年      十二      月        八        日
附錄本案論罪科刑法條全文：
刑法第二百六十八條
意圖營利，供給賭博場所或聚眾賭博者，處三年以下有期徒刑，得併科三千元以下罰
金。
刑法第二百七十七條
傷害人之身體或健康者，處三年以下有期徒刑，拘役或一千元以下罰金。
刑法第三百零二條
私行拘禁或以其他非法方法，剝奪人之行動自由者，處五年以下有期徒刑、拘役或三
百元以下罰金。
因而致人於死者，處無期徒刑或七年以上有期徒刑，致重傷者，處三年以上十年以下
有期徒刑。
第一項之未遂犯罰之。
刑法第三百四十六條
意圖為自己或第三人不法之所有，以恐嚇使人將本人或第三人之物交付者，處六月以
上五年以下有期徒刑，得併科一千元以下罰金。
以前項方法得財產上不法之利益或使第三人得之者，亦同。
前二項之未遂犯，罰之。


司法院資訊處製作；財團法人民間司法改革基金會備份。
